臺灣高等法院高雄分院刑事裁定　　　　　96年度毒抗字第34號
抗　告　人
即　被　告　甲○○
上列抗告人因觀察勒戒案件，不服臺灣高雄地方法院中華民國96
年3 月22日裁定（96年度毒聲字第389 號），提起抗告，本院裁
定如下：
    主  文
抗告駁回。
    理  由
一、原審認被告甲○○於96年2 月6 日11時52分許回溯24小時內
    某時（不含公權力拘束期間），在不詳地點，施用第一級毒
    品海洛因1 次，嗣經臺灣高雄地方法院檢察署觀護人依法通
    知其採尿送驗，其尿液呈嗎啡陽性反應，始查悉上情。依毒
    品危害防制條例第20條第1 項、第3 項，觀察勒戒處分執行
    條例第3 條第1 項，裁定將被告送勒戒處所觀察、勒戒，其
    期間不得逾貳月。
二、查民國92年7 月9 日修正之毒品危害防制條例刪除二犯及三
    犯規定，一改修法前繁雜之處遇程序，僅將施用毒品者簡化
    區分為初犯、再犯，並認施用毒品者係屬病患性犯人，以觀
    察、勒戒戒除其身癮，並以強制戒治去除其心癮。經觀察、
    勒戒或強制戒治執行完畢釋放後，若係五年後再犯該條例第
    10條施用毒品罪者，與同條例第20條第1 項、第2 項關於「
    初犯」之處理方式相同，檢察官應先聲請法院裁定令被告入
    勒戒處所觀察、勒戒，並視有無繼續施用毒品傾向，決定應
    予釋放、為不起訴之處分，或應聲請法院裁定令入勒戒處所
    強制戒治；若係5 年內「再犯」同條例第10條施用毒品罪者
    ，依同條例第23條第2 項規定，檢察官則應依法追訴。觀諸
    該條例第20條第3 項之修正理由：「觀察、勒戒或強制戒治
    5 年後再犯者，顯見前所實施之觀察、勒戒或強制戒治已足
    以遮斷其施用毒品之癮，為期自新及協助其戒除毒癮，對此
    5 年後再犯者，爰明定仍適用初犯之規定，先經觀察、勒戒
    、強制戒治之程序」及同條例第23條第2 項之修正理由：「
    為配合簡化施用毒品犯之刑事處遇程序，並鑑於經觀察、勒
    戒或強制戒治執行完畢釋放後5 年內再犯者，其再犯率甚高
    ，原據以實施之觀察、勒戒及強制戒治既已無法收其實效，
    自應施以刑事處遇」；顯然如施用毒品者係前經觀察、勒戒
    或強制戒治等治療程序執行完畢5 年後，始再施用毒品者（
    視為初犯），因前所執行之觀察、勒戒或強制戒治已足收戒
    除毒癮之效，自應重新執行觀察、勒戒或強制戒治等治療程
    序，並於治療程序執行完畢後，由檢察官為不起訴處分，毋
    庸對之追訴處罰（最高法院95年第7 次刑事庭會議決議、95
    年度台非字第65號、95年度台非字第144 號、95年度台非字
    第147 號判決參照）。
三、被告被告甲○○前因施用毒品案件，經臺灣高雄地方法院88
    年度訴字第806 號裁定送觀察勒戒後，認有繼續施用毒品之
    傾向，再依同法院88年度訴字第806 號裁定令入戒治處所施
    以強制戒治1 年，於87年年12月4 日停止戒治付保護管束，
    於88年7 月24日強制戒治期滿，此有臺灣高等法院被告前案
    紀錄表1 份、臺灣高等法院在監在押全國紀錄表1 份在卷可
    稽。按人體投與海洛因後，迅速水解轉變為嗎啡，再循嗎啡
    之代謝途徑，排出體外，50% 以上於8 小時內，自尿中排出
    ，90% 於24小時內，自尿中排出，採樣應於投與嗎啡24小時
    內進行為宜，此經行政院衛生署藥物食品檢驗局以（80）藥
    檢壹字第056954號函釋明確；而被告於前揭強制戒治期滿釋
    放5 年後，96年2 月6 日11時52分經臺灣高雄地方法院檢察
    署觀護人依法通知採驗尿液，呈嗎啡陽性反應，有臺灣檢驗
    科技股份有限公司96年3 月1 日出具之編號KＺ000000000000
    號之濫用藥物尿液檢驗報告（檢體編號：000000000） 、臺
    灣高雄地方法院檢察署受保護管束人（被告）尿液檢體監管
    紀錄表（代號：000000000） 各1 紙附卷可稽。足徵被告確
    有於採尿前24小時內，施用第一級毒品海洛因進入體內。
四、原審依毒品危害防制條例第20條第1 項、第3 項，觀察勒戒
    處分執行條例第3 條第1 項，裁定將被告送勒戒處所觀察、
    勒戒，其期間不得逾2 月。經核尚無不合。被告抗告意旨否
    認施用毒品，空言指摘原裁定不當，並無可取，為無理由，
    應予駁回。
據上論結，應依刑事訴訟法第412 條，裁定如主文。
中　　華　　民　　國　　96　　年　　5 　　月　 　2　　日
                  刑事第二庭  審判長法  官  林正雄
                                    法  官  黃壽燕
                                    法  官  陳啟造
以上正本證明與原本無異。
不得再抗告。
中　　華　　民　　國　　96　　年　　5 　　月　　2 　　日
                                    書記官  彭筱瑗
